臺灣高雄地方法院民事判決
109年度重訴字第85號
原      告  筌余企業有限公司

法定代理人  王吳秀燕
訴訟代理人  李明益律師
            王冠升  
被      告  羿泰企業有限公司

法定代理人  李明亮  
訴訟代理人  熊健仲律師
上列當事人間請求損害賠償事件，本院於民國111年11月17日言
詞辯論終結，判決如下：
        主            文
一、原告之訴及假執行之聲請均駁回。
二、訴訟費用由原告負擔。
　　事實及理由
一、原告主張：原告因欲投標訴外人燁聯鋼鐵股份有限公司（以
    下簡稱「燁聯公司」）「煉鋼廠EAF2集塵系統效能提升設計
    製造安裝工程」標案（以下簡稱「業主標案」），經接洽被
    告是否承作其中之部分集塵工項後，被告於民國106年9月25
    日向原告提出如附件所示之報價單（以下簡稱「第1份報價
    單」）記載可由被告承攬之工項及報價，總工程款為新臺幣
    （下同）260萬6000元。原告同意後，被告在106年11月間進
    場開始施作，兩造即依該份報價單內容成立承攬契約（以下
    簡稱「系爭承攬契約」），被告依約應於107年6月30日前履
    約完畢。然而，被告施作至107年2月13日止即退場，且僅完
    成其中項次1、2、4及5所示工項（以下簡稱「已施作工項」
    ），明確拒絕續行施作其餘未做之工項，原告迫於業主標案
    有完工期限，因而將第1份報價單項次 3、8、9所示工項（
    以下合稱「本件爭議工項」）交由訴外人弘大機械有限公司
    、頂鈦工程有限公司、聖睿實業有限公司及非洲工程有限公
    司等4家第三方廠商（以下分別簡稱「弘大公司」、「頂鈦
    公司」、「聖睿公司」及「非洲公司」） 施作，因而支出
    工程款共647萬140元。扣除本件爭議工項依第1份報價單原
    應付給被告之報酬合計96萬元後，原告額外所付之551萬140
    元屬因被告上述不完全給付行為、給付遲延及已不能給付之
    情事所生損害，應由被告給付。故依民法第227條、第231條
    第1項、類推適用民法第226條第2項、第232條及承攬契約關
    係（見重訴卷1第176頁、卷2第174頁）請求被告給付551萬1
    40元等語，並聲明：被告應給付原告551萬140元，及自支付
    命令送達之翌日起至清償日止，按年息5％計算之利息。㈡願
    供擔保，請准宣告假執行【原告原聲明之請求本金為647萬1
    40元，經減縮為551萬140元（見重訴卷2第178頁）。被告同
    意原告所為上述減縮，與民事訴訟法第255條第1項但書第1
    款規定相符，故以減縮後之聲明為本件審理範圍】。
二、被告抗辯：被告之第1份報價單僅為粗略估價，已明確記載
    如有增加項目另行報價，且報價有效日期為30日。因此，本
    件兩造固有成立系爭承攬契約，但被告應施作之工項不應以
    第1份報價單為準，而是於原告通知被告可進場施作、被告
    取得圖說之時點即106年12月為兩造契約成立時點，並依被
    告同意施作之已施作工項（即1、2、4、5項）為其應履行之
    範圍，亦因而另於107年3月10日、16日向原告提出第2、3份
    報價單（以下各簡稱為「第2份報價單」、「第3份報價單」
    ，內容見審重訴卷第85、87頁），應作工項即為已施作工項
    ，故被告並無其餘應作未作之工項。基上，原告之訴為無理
    由，應予駁回等語，並聲明：原告之訴駁回。如受不利判決
    ，願供擔保，請准宣告假執行。
三、本件兩造不爭執事項（兩造同意引用兩造亦為當事人之本院
    108年度建字第14號判決所載兩造之不爭執事項，見重訴卷
    第130頁，以下並為文字調整）
　㈠原告承攬業主標案工程，於106年11月13日與燁聯公司簽訂設
    備買賣合同。原告將其所承攬之燁聯工程之工作交由被告承
    攬（兩造就被告承攬之範圍則有爭執）。
　㈡被告於106年9月25日傳真給原告第1份報價單；於107年3月6
    日、10日又傳真給被告第2、3份報價單。
　㈢被告上述3張報價單上之「王執行長、張Ｓ」，為原告訴訟代
    理人「王冠升」、訴外人「張綺佳」。
　㈣原告於107年4月10日、107年4月30日、107年6月5日、107年6
    月20日先後已支付被告共250萬元。
　㈤被告施作工程期間為107年1月29日至107年2月12日。
　㈥業主工程於107年9月26日通過燁聯公司驗收。
　㈦第2、3份報價單內容「等同」原告第1份報價單項次1、2、4
    、5項目。
　㈧被告已完成第2、3份報價單全部項目之工作，即被告已完成
    第1份報價單項次1、2、4、5項目。
四、本件之認定
　㈠原告主張被告就系爭承攬契約應施作之工項，除已施作工項
    外，尚有包含本件爭議工項，因被告未做且拒絕履行，據依
    民法第227條（因可歸責於債務人之事由，致為不完全給付
    者，債權人得依關於給付遲延或給付不能之規定行使其權利
    。因不完全給付而生前項以外之損害者，債權人並得請求賠
    償）、第231條第1項（債務人遲延者，債權人得請求其賠償
    因遲延而生之損害） 、類推適用民法第226條第2項（前項
    情形，給付一部不能者，若其他部分之履行，於債權人無利
    益時，債權人得拒絕該部之給付，請求全部不履行之損害賠
    償）、第232條（遲延後之給付，於債權人無利益者，債權
    人得拒絕其給付，並得請求賠償因不履行而生之損害）及承
    攬契約法律關係請求被告應給付原告額外所付之工程款551
    萬140元。而上述原告所主張之條文是否有據，均立基於本
    件爭議工項確實屬於系爭承攬契約約定範圍此一事實存在。
    但被告就該項事實存否有所爭執，依民事訴訟法第277條本
    文規定，應由原告先舉證該事實之主張可採，否則即應駁回
    原告之訴。
　㈡對於兩造如何洽談被告應施作之工項等契約內容，被告原於1
    06年9月25日確實先傳真第1份報價單給原告，並無爭議。然
    而，契約之成立，指事人互相表示意思一致者，無論其為明
    示或默示皆可（參民法第153條第1項規定）。當事人必須就
    契約內容確實互為表示一致，方才成立契約，除明示之外，
    默示方式亦無不可。而報價單固然屬契約當事人之一方對於
    可接受內容、期限、條件等之契約表示，但仍僅為議約之先
    行階段，仍應檢視報價單之記載意思、他方如何回應、雙方
    有無續談、調整等後續情境，才能查認契約最終有無成立以
    及有無納入報價全部內容，尚無法逕以報價單之提出即可認
    定契約已經成立且契約與報價內容全然一致。又要約定有承
    諾期限者，非於其期限內為承諾，失其拘束力（見民法第15
    8條規定）。
　㈢被告提出之第1份報價單，除已施作工項外，固然尚有列入本
    件爭議工項，可見被告確實有意接受將本件爭議工項納入其
    應施作之工項內容，因而列入報價項目，此見被告於報價單
    中間位置註記「以下報價，已知道的工作項目抓大約的金額
    ，如有增加項目另行報價」，確認本件爭議工項亦在被告已
    知悉之工作項目，足可印證。然而，被告在備註欄尚有記載
    「報價有效日期：30天」，設定另一方即原告應在收受30日
    內即106年10月24日前須回應是否接受該份報價內容，參依
    上述民法第158條規定及該約定之文義，當指被告所提報價
    須由原告回復確認是否接受，方能確認兩造之意思表示是否
    一致，否則如原告未能於期限內答復接受，該份報價即行失
    效。
　㈣在被告提出第1份報價單之後，兩造後續如何洽談乙節，證人
    即原告承辦人員王冠升證稱：兩造間之工程由我與被告負責
    人李明亮接洽。被告在提出第1份報價單之前，兩人在（106
    年）7、8月有會同去現場，已就整體集塵器、風管、風門、
    電動風門等即第1份報價單所列9項工項已有談妥，但沒有談
    到工程款金額。在被告於106年9月25日提出第1份報價單後
    ，原告於（106年）10月有向被告表示答應被告的報價，被
    告才願意開始施作等語（見重訴卷1第156頁），然經再次向
    王冠升詢問在第1份報價單之後，究竟有無明確回復被告是
    否接受該份報價內容，王冠升則稱：收到第1份報價單之後
    ，是沒有刻意回復，被告中間也沒有更新報價內容。被告拿
    到圖說時說要實做實算，但是我們（原告）認為要以第1份
    報價單為準，因此雙方對此部分那個時候並沒有共識，不過
    我有跟他說就是要以第1份報價單為準等語（見重訴卷2第17
    4、175頁），足見原告承辦人員王冠升固然先就工項包含本
    件爭議工項已與被告口頭談妥，但既尚未就金額議定，契約
    尚未成立。而之後被告雖因而出具第1份報價單，並且列明
    可做工項，補入報價待原告確認是否同意，但原告並未積極
    回復，當非如其原本所稱在次月即106年10月有回復被告。
    審酌報價單之工項固經兩造事先談妥，但既有報價金額尚待
    原告確認是否接受，原告消極未答復，尚難認為以默示之意
    思表示做作同意報價內容之情事。又被告保持沈默，未再查
    問原告之狀態而言，被告顯然僅在等待原告訊息而已，客觀
    上亦與默示意思表示之程度有間，均難以作為認定兩造已有
    意思表示一致之情事。參以原告於業主燁聯公司簽約時點為
    於106年11月13日，足見原告再次接觸被告，要求被告開始
    履約之時點，已在被告設定答覆期限即106年10月24日之後
    ，原告再次通知被告進場時，第1份報價單已然失效，則依
    上開所述，除被告仍願同意外，即無從逕以第1份報價單強
    要被告作為兩造契約成立之內容。
　㈤原告雖主張被告既願進場施作，等同同意以第1份報價單作為
    契約內容等語。然而，王冠升亦提及通知被告可開始施作時
    ，被告雖然仍願承接本件工程，但就承接之可行金額已然表
    示不再依原本報價承接，而欲改實作實算方式計價，原因在
    於被告認知原本之第1份報價單報價過低，或將無利潤甚或
    虧損。則依上述被告實際進場或開始製作風管前之商議過程
    ，被告顯然已不願再按第1份報價單承接工程，亦即不願再
    以第1份報價單作為契約內容，而其雖然仍願進場，當因已
    決意將採實作實算之模式向原告請領報價，因此於106年12
    月間即先行製作風管，並自107年1月29日至107年2月12日止
    進場施作已施作工項後，即拒絕續作其他工項包含本件爭議
    工項（見重訴卷2第175頁），亦因此後續另製第2、3份報價
    單，改以已施作工項為該2份報價內容向原告請款，且請款
    金額已與第1份報價單有所差異而且更高等情事，可茲明證
    。而王冠升雖然仍向被告要求以第1份報價單為準，但被告
    既已明白表示反對，告知要改按圖實作實算，且進場施作之
    工項並未及於本件爭議工項，即無法單因原告有所要求後，
    而被告仍有進場之舉措，即可認定被告有默示同意第1份報
    價單作為契約之表示。
　㈥至於原告另行接洽之第三方廠商，其中非洲公司乃於被告107
    年2月12日退場之後，方由原告接洽承作工程，並非被告接
    洽乙節，經非洲公司負責人張立成證述在卷（見重訴卷1第2
    11、215頁）；聖睿公司人員楊子漢則證稱：聖睿公司只提
    供設備，不提供安裝。最初是被告來詢價，因此提供報價給
    被告，也有議價及降價，但被告遲無下文，沒有確定到底要
    不要執行。我只知道好像要趕在12月或農曆1月前，最後來
    不及了，才有原告直接跳出來跟我重新談價，並由原告跟聖
    睿公司簽約等語（見重訴卷1第235、245、247頁）；頂鈦公
    司人員劉自展證稱：最初接洽原因是被告負責人李明亮這邊
    ，去看了現場之後，一開始是跟李明亮溝通，感覺上現場都
    是李明亮在處理，由李明亮在溝通協調現場包商，但王冠升
    也在現場，我問報價要找誰接洽，不知是誰說，但最終由原
    告的王冠升接洽，所以報價給他，李明亮沒有參與議價過程
    等語（見重訴卷1第263至26頁）；弘大公司負責人張耀堂證
    稱：本件由王冠升於107年4月16日與我接洽，由我報價。最
    初經由朋友介紹認識李明亮，李明亮原本要找我朋友做這個
    工程，我朋友不行，才找我做。我跟李明亮連繫，李明亮要
    我直接找原告聯絡，所以後續就都跟原告王冠升聯繫等語（
    見重訴卷2第116、117頁）。依上開證述，第三方廠商其中
    弘大公司、頂鈦公司雖經由李明亮之轉介而承接本件相關工
    程，但尚非由李明亮直接轉包；非洲公司且與李明亮並無接
    觸。而聖睿公司最初雖由李明亮詢價，但最終仍由原告直接
    與之簽約，亦非由被告轉包才承作工程，均無法推認被告進
    場時已有同意將本件爭議工項納入系爭承攬契約範圍之內，
    再予以轉包給第三方廠商施作。
　㈦至於原告雖提及被告在退場之後，仍有參與業主工程後續107
    年3月30日、5月22日會議，並提出會議資料所載出席人員為
    證（見重訴卷1第141、143頁），但遭被告否認仍有出席該
    等會議。惟無論被告負責人究竟有無出席會議，均無從回溯
    證認被告於進場時即願再以第1份報價單作為契約成立之內
    容；以被告另再以第2、3份報價單向原告請款之態度而言，
    亦無法以出席之行為作為被告認可同意本件爭議工項即屬其
    應施作及負責之工項。
　㈧綜上所述，原告所舉事證均無法證認第1份報價單其中所列之
    本件爭議工項已屬兩造成立之系爭承攬契約內容，被告雖未
    施作，並不構成給付遲廷或給付不能或遲延、不完成給付之
    情事。從而，原告依民法第227條、第231條第1項、類推適
    用民法第226條第2項、第232條及承攬契約法律關係，請求
    被告給付原告551萬140元，及自支付命令送達之翌日起至清
    償日止，按年息5％計算之利息，為無理由，應予駁回。原告
    之訴既經駁回，假執行之聲請併予駁回。
五、本件事證已臻明確，兩造其餘主張、攻擊防禦方法及所提證
    據，經審酌後認於本件判決結果不生影響，爰不逐一論駁，
    併此敘明。
六、訴訟費用負擔之依據：民事訴訟法第78條。
中　　華　　民　　國　　111 　年　　11　　月　　30　　日
                　民事第三庭　法　官　高瑞聰
以上正本係照原本作成。
如對本判決上訴，須於判決送達後20日內向本院提出上訴狀。如
委任律師提起上訴者，應一併繳納上訴審裁判費。　　　　　　
　　　
中　　華　　民　　國　　111 　年　　11　　月　　30　　日
 
                                                             書記官  曹德英